【裁判字號】    92,台上,2937
【裁判日期】    920529
【裁判案由】    違反槍砲彈藥刀械管制條例
【裁判全文】
最高法院刑事判決                              九十二年度台上字第二九三七號
    上  訴  人  甲○○
    選任辯護人  翁方彬律師
右上訴人因違反槍砲彈藥刀械管制條例案件，不服台灣高等法院中華民國八十九年二
月十五日第二審判決（八十八年度上訴字第四六九０號，起訴案號：台灣台北地方法
院檢察署八十八年度偵字第五七四八號），提起上訴，本院判決如左：
    主  文
上訴駁回。
    理  由
按刑事訴訟法第三百七十七條規定，上訴於第三審法院，非以判決違背法令為理由，
不得為之。是提起第三審上訴，應以原判決違背法令為理由，係屬法定要件。如果上
訴理由狀並未依據卷內訴訟資料，具體指摘原判決不適用何種法則或如何適用不當，
或所指摘原判決違法情事，顯與法律規定得為第三審上訴理由之違法情形，不相適合
時，均應認其上訴為違背法律上之程式，予以駁回。本件上訴人甲○○上訴意旨略稱
：(一)、依據卷附之錄影帶，上訴人坐進車右前座時，並無證人顧大德所稱用腳往後踢
之動作。證人顧大德於偵查時證述「……我叫他不要動，我就把東西取出，我就知是
槍，當時方某也愣住了，沒有反抗……」，顯見上訴人對於車上有槍、彈之事實無所
悉，原判決對於此有利之證詞、證據不予採納，有判決理由不備之違法。又原判決對
於上訴人及謝忠銘之測謊結果，何以不得推論上訴人無共同持有？又槍、彈經指紋鑑
定無上訴人之指紋，此有利之證據何以不足採，原判決均有調查未盡及理由不備之違
法。(二)、上訴人自始否認槍、彈為其所有，並迅即通知謝忠銘返家，謝忠銘亦坦承槍
、彈為其所有及上訴人並不知情；原判決卻一方面認定槍、彈為謝忠銘所有，另又認
定上訴人與謝忠銘為共同正犯，惟對於上訴人與謝忠銘間有如何之犯意聯絡及行為分
擔，與謝忠銘何時及如何將上開槍、彈移轉由上訴人持有或共同持有？並未調查亦未
於判決理由中說明，即有調查未盡、判決不載理由及違反論理法則之違法。又上訴人
所有車輛（車牌號碼ＣＱ｜二四七七號自用小客車）於民國八十八年二月二日遭不明
人士槍擊，警方認係因上訴人之幫派背景所引發，故推論車上槍、彈為上訴人所有；
惟對於謝忠銘自承槍擊案時車上僅伊一人，原審對此有利上訴人之供述仍未調查；又
謝忠銘於警詢之三次供述，雖第二、三次不利上訴人，惟上訴人自被查獲時即受警方
監控，並無機會與謝忠銘交談，遑論脅迫其頂罪，顯見槍、彈應為謝忠銘所有，謝忠
銘嗣於偵審中再度坦承犯行，原審未洞悉謝忠銘證詞矛盾之處，又未採納有利上訴人
之證據，自屬違背經驗及論理法則，並有判決理由不備之違法。(三)、原判決未慮及無
故持有槍、彈，法定最輕本刑，為五年以上有期徒刑，謝忠銘怎可能為借住房屋、借
款數萬元，欠上訴人人情而出面頂罪？又謝忠銘駕車曾遭槍擊，因此為防身之用將槍
、彈藏於車上以備不時之需，應可採信。上訴人因另殺人案件，假釋中並未與人結怨
，並無攜槍之必要，果若警方認謝忠銘係上訴人之小弟，上訴人亦無親自佩帶槍、彈
之必要，而有遭警方查獲之風險，原判決之推論有違經驗及論理法則云云。
惟查：證據之取捨、事實之認定，乃事實審法院職權行使之範圍，茍其證據之取捨及
事實之認定，不違背經驗法則與論理法則，即不容任意指摘為違法，而據為上訴第三
審之適法理由。本件扣案槍、彈係在上訴人所有且駕駛中之自小客車查獲，且原審斟
酌取捨謝忠銘之供述及證人顧大德、王仁德、沈公明之證言，認謝忠銘所稱上訴人不
知情不足採，併以上訴人於查獲槍枝之前在車內右前座以腳將所藏放之槍枝往後踢之
動作，原判決因此認定上訴人持有槍、彈，核屬事實審法院採證認事之職權行使，並
無上訴人所指調查未盡及判決理由不備之違法。證人顧大德雖於偵查中證述查獲槍枝
時，上訴人愣了一下，惟原審既採證人顧大德證述，臨檢時由上訴人自己上車將車內
物品翻給警員看，同時有用腳往後踢東西（槍枝）之動作，即認上訴人愣住之表情不
足為有利之證明；又錄影帶並非能將所有細節全面錄製而無遺漏，縱然錄影帶中無上
訴人往後踢之動作，亦不能證明證人顧大德之證言係虛捏；至於槍枝未能鑑驗出指紋
，或經過擦拭，或戴有手套，原因不一而足，縱槍枝上無上訴人指紋亦難認上訴人並
未接觸過該槍枝；原判決對於上開部分，雖未詳細說明其指駁之理由而有疏略，然既
不足據為有利上訴人論斷之理由，於判決本旨又無影響，依刑事訴訟法第三百八十條
之規定，自非上訴第三審之適法理由。至於其餘上訴意旨所執測謊結果、槍擊事件、
謝忠銘先後供詞反覆等各詞，原判決均在理由內逐一論斷綦詳，核屬事實審法院採證
認事職權之適法行使，並無如上訴人所云之違背證據法則或判決理由矛盾或調查未盡
等情形。上訴意旨，徒就原判決已說明之事項，及原審採證認事之職權行使，任意指
摘為違法，且為事實之爭執，顯與法律規定得為第三審上訴理由之違法情形，不相適
合。其上訴違背法律上之程式，應予駁回。
據上論結，應依刑事訴訟法第三百九十五條前段，判決如主文。
中      華      民      國    九十二    年      五      月    二十九    日
                              最高法院刑事第九庭
                                  審判長法官  陳  炳  煌
                                        法官  陳  正  庸
                                        法官  韓  金  秀
                                        法官  吳  信  銘
                                        法官  徐  文  亮
      右正本證明與原本無異
                                              書  記  官
中      華      民      國    九十二    年      六      月      五      日


司法院資訊處製作；財團法人民間司法改革基金會備份。
